臺灣高雄地方法院民事判決　　　　　　 100年度簡上字第51號
上　訴　人　曾秀金
被上訴人　　陳孝平
當事人間請求損害賠償事件，上訴人對於民國99年11月4 日本院
99年度雄簡字第1762號第一審判決提起上訴，本院於民國100 年
7 月14日言詞辯論終結，判決如下：
    主  文
原判決關於駁回上訴人後開第二項之請求部分及該部分訴訟費用
（除確定部分外）之裁判均廢棄。
被上訴人應給付上訴人新台幣參萬元。
上訴人其餘之上訴駁回。
第一審（除確定部分外）及第二審訴訟費用，由被上訴人負擔五
分之一，餘由上訴人負擔。
    事實及理由
一、上訴人起訴主張：被上訴人於民國97年8 月13日詐騙上訴人
    旅費新台幣（下同）3 萬元，此後，上訴人不斷以行動電話
    簡訊向被上訴人催討還款，被上訴人一直拒絕還款且更換行
    動電話號碼，上訴人嗣後透過管道取得被上訴人新行動電話
    號碼，乃於98年3 月11日再次回傳簡訊向被上訴人催討債務
    ，被上訴人竟回傳簡訊稱：「白癡，幾百年前的簡訊，還回
    傳給我看」，以此羞辱上訴人。又被上訴人於98年6 月5 日
    在被上訴人住處樓下道路旁之公開場所，在訴外人姚尚辰面
    前辱罵上訴人「瘋女人、不要臉、與牛郎上床」，貶損上訴
    人名譽，造成上訴人自尊心受損及精神上損害。為此，爰依
    民法侵權行為之法律關係，請求被上訴人賠償精神慰撫金，
    並於原審聲明：被上訴人應給付上訴人15萬元。
二、被上訴人則以：被上訴人雖有傳上開簡訊給上訴人，但該簡
    訊是因為上訴人一直傳簡訊給被上訴人，被上訴人才回傳上
    開簡訊給上訴人，意思是那是很久以前的事，為何還要一直
    傳簡訊，並沒有要辱罵上訴人之意。另被上訴人未曾在姚尚
    辰面前辱罵上訴人，姚尚辰本為被上訴人朋友，因先前被上
    訴人與姚尚辰遭上訴人告訴誹謗案件，姚尚辰要求被上訴人
    承諾如果遭判處有罪，須代為繳付易科罰金款項，但遭被上
    訴人拒絕，因此懷恨翻臉，嗣姚尚辰於該誹謗案件與上訴人
    和解，竟轉為上訴人證人，指控被上訴人不是，實際上以上
    開言語辱罵上訴人者是姚尚辰等語，資為抗辯，並於原審聲
    明：上訴人之訴駁回。
三、原審審理結果，判決駁回上訴人之訴，上訴人不服原審判決
    ，提起上訴，並於本院聲明：原判決廢棄，被上訴人應給付
    上訴人15萬元。被上訴人則於本院聲明：上訴駁回。
四、下列事項為兩造所不爭執，依民事訴訟法第280 條第1 項、
    第279條第1項規定，堪信為真實：
  (一)被上訴人於98年3 月11日以行動電話（電話號碼：00000000
    00號）發送內容為「白癡，幾百年前的簡訊，還回傳給我看
    」之簡訊至上訴人使用之行動電話。
  (二)98年6月5日兩造與姚尚辰有在被上訴人住處樓下發生爭執。
五、本件爭點：
  (一)被上訴人傳送上開簡訊是否不法侵害上訴人名譽？
  (二)被上訴人於98年6 月5 日是否有以「瘋女人、不要臉、與牛
    郎上床」等言語辱罵上訴人？
  (三)如被上訴人不法侵害上訴人名譽，應賠償之精神慰撫金以若
    干為適當？
六、本院對上開爭點之判斷：
  (一)被上訴人傳送上開簡訊是否不法侵害上訴人名譽？
    1.按因故意或過失，不法侵害他人之權利者，負損害賠償責
      任；不法侵害他人之身體、健康、名譽、自由、信用、隱
      私、貞操，或不法侵害其他人格法益而情節重大者，被害
      人雖非財產上之損害，亦得請求賠償相當之金額。其名譽
      被侵害者，並得請求回復名譽之適當處分，民法第184 條
      第1 項前段、第195 條第1 項分別定有明文。又名譽有無
      受損害，應以社會上對個人評價是否貶損作為判斷之依據
      ，苟其行為足以使他人在社會上之評價受到貶損，不論其
      為故意或過失，均可構成侵權行為（最高法院90年台上字
      第646 號判例參照）。申言之，所謂名譽，係指人在社會
      所享有一切對其品德、聲譽所為之評價。又所謂侵害名譽
      ，係指貶損他人人格在社會上之評價而言，必須依一般社
      會觀念，足認其人之聲譽已遭貶損，始足當之，至於主觀
      上是否感受到損害，則非認定之標準。
    2.上訴人主張於98年3 月11日被上訴人傳送內容為：「白癡
      ，幾百年前的簡訊，還回傳給我看」之簡訊與上訴人一節
      ，為被上訴人所不爭執，固堪信為真實，惟該簡訊內容發
      送原因，起於兩造多年來之債務糾紛，上訴人認被上訴人
      欠款未還，持續以傳送簡訊方式加以催討所致，此為上訴
      人自陳在卷，可知被上訴人回傳上開簡訊，乃對於上訴人
      持續傳送相同內容簡訊之回應，非出於辱罵上訴人並貶損
      其人格之動機。雖觀之上開簡訊內容其中「白癡」用語，
      語意已有指稱上訴人行為幼稚、無知之意涵，通常情形足
      以令人自覺不堪及產生人格評價受損之感受，然該簡訊既
      僅屬兩造私人間之對話，並非一般不特定人足以共見共聞
      ，是縱令上訴人感覺難堪甚至名譽受損，亦僅屬上訴人個
      人主觀感受，尚不致於使上訴人在社會上之人格評價或聲
      譽遭受貶損。據此，上訴人主張上開簡訊係不法侵害其名
      譽權云云，即非可採。
  (二)被上訴人於98年6 月5 日是否有以「瘋女人、不要臉、與牛
    郎上床」等言語辱罵上訴人？
    1.上訴人主張被上訴人於上揭時地有以「瘋女人、不要臉、
      與牛郎上床」等言語辱罵上訴人一節，係以證人姚尚辰之
      證詞為其憑據，依姚尚辰到庭證述：「我與被上訴人是當
      兵的朋友，不認識上訴人」、「我知道兩造有債務糾紛，
      因為我有陪被上訴人去上訴人上班的地方凱旋醫院，本來
      被上訴人是說上訴人欠他錢，後來我才知道不是事實。那
      天我們去完凱旋醫院，後來上訴人就過來被上訴人家樓下
      找被上訴人，我聽到上訴人要被上訴人還錢，被上訴人罵
      上訴人『瘋女人』、『瘋言瘋語』、『不要臉跟牛郎上床
      也不照照鏡子』，地點是在海專路被上訴人住的地方一樓
      ，時間約下午5 、6 點」等語（見本院卷第23至25頁），
      係直指被上訴人確有以上開言詞辱罵上訴人。
    2.被上訴人固否認姚尚辰上開證詞之可信性，並以前詞置辯
      。然查，姚尚辰曾為兩造債務糾紛，與被上訴人一同前往
      上訴人任職之凱旋醫院追討債務，因而涉犯刑法誹謗罪嫌
      ，經檢察官將被上訴人與姚尚辰二人聲請簡易判決處刑，
      嗣於本院審理時，其二人與上訴人達成和解，經上訴人撤
      回告訴，本院諭知公訴不受理在案，此有刑事撤回告訴狀
      及本院99年度審易字第3466號刑事判決附卷可憑（見本院
      卷第44至45頁），可知姚尚辰與被上訴人確有相當交情。
      被上訴人雖稱嗣後與姚尚辰翻臉，原因乃姚尚辰要求遭上
      訴人另案控告恐嚇一案，如果成罪，被上訴人須代為繳付
      罰金，遭被上訴人拒絕，因而心生忿懟，故而本件與上訴
      人互為串謀，虛偽作證等語。然姚尚辰與上訴人有相當舊
      誼，願與上訴人一同出面協助處理兩造間債務糾紛，則嗣
      後縱有上開被上訴人所指情事，因而交惡，或有日後互不
      往來干涉、各分西東之結果，但是否因而即甘冒偽證重罪
      ，出庭而為不實之證述，尚難遽予認定。且如上所述，姚
      尚辰原與上訴人並非相識，並曾為刑事誹謗案件對立之雙
      方，雖事後和解，但二人芥蒂已生，是否願冒偽證刑責，
      為上訴人對被上訴人商討公道，尤屬有疑，準此，姚尚辰
      上開證詞，指證歷歷，自不得置之不顧，應有採信餘地。
      從而，被上訴人於98年6 月5 日確有以「瘋女人、不要臉
      、與牛郎上床」等言語辱罵上訴人，自堪認定。
    3.上訴人遭辱罵場所，係被上訴人住處一樓樓下，被上訴人
      另稱當時尚有隔壁機車行老闆及店員在場（見本院卷第25
      頁），可知係不特定人足以共見共聞之公開場所，則上訴
      人遭上開言詞辱罵，足以令上訴人不堪，並使其社會上人
      格評價遭到貶抑，而不法侵害其名譽權，洵堪認定。
  (三)被上訴人不法侵害上訴人名譽，應賠償之精神慰撫金以若干
    為適當？
    1.按不法侵害他人之身體、健康、名譽、自由、信用、隱私
      、貞操，或不法侵害其他人格法益而情節重大者，被害人
      雖非財產上之損害，亦得請求賠償相當之金額。民法第19
      5 條第1 項定有明文。又按慰藉金之賠償須以人格權遭遇
      侵害，使精神上受有痛苦為必要，其核給之標準固與財產
      上損害之計算不同，然非不可斟酌雙方身分資力與加害程
      度，及其他各種情形核定相當之數額（最高法院51年台上
      字第223 號判例參照）。
    2.查上訴人有大學畢業學歷，在醫院擔任護理師工作，名下
      房地、投資數筆，99年年收入約100 餘萬元；被上訴人為
      高中畢業，在旅行社工作，名下有汽車2 部，99年度綜合
      所得為1600元，惟自稱年收入約80萬元，因有時未申報所
      得等情，有兩造當庭陳述及其等稅務電子閘門財產所得調
      件明細表在卷可憑（見本院卷第66頁）。審酌上開兩造之
      學歷、身分、經濟狀況、被上訴人因債務糾紛而出言不遜
      及上訴人名譽受損之痛苦程度等一切情狀，認上訴人請求
      精神慰撫金之數額以3 萬元為適當，逾此數額之請求，不
      應准許。
七、綜上所述，上訴人主張遭被上訴人以上開簡訊辱罵，妨害其
    名譽一節，固不可採，惟被上訴人另辱罵上訴人「瘋女人、
    不要臉、與牛郎上床」等詞，係不法侵害上訴人名譽，則上
    訴人本於侵權行為之法律關係，請求被上訴人賠償精神慰撫
    金3 萬元，係屬有據，原審未及審酌證人姚尚辰之證詞，就
    上開應給付部分為上訴人敗訴之判決，尚有未洽，自應由本
    院將此部分予以廢棄改判如主文第2 項所示，至上訴人超逾
    上開請求之部分，原審為上訴人敗訴之判決，並無違誤，上
    訴人就此部分指摘原審判決不當，求予廢棄改判，為無理由
    ，應予駁回。
八、據上論結，本件上訴為一部有理由，一部無理由，依民事訴
    訟法第436 之1 第3 項、第449 條第1 項、第450 條、79條
    ，判決如主文。
中    華    民    國   100    年    7     月    26    日
                  民事第三庭  審判長  法  官  朱玲瑤
                                      法  官  劉傑民
                                      法  官  李嘉益
以上正本係照原本作成。
本判決不得再上訴。
中    華    民    國   100    年    7     月    26    日
                                      書記官  鄭倩